【裁判字號】    99,易,3293
【裁判日期】    991231
【裁判案由】    毒品危害防制條例
【裁判全文】
臺灣板橋地方法院刑事判決              99年度易字第3293號
公  訴  人  臺灣板橋地方法院檢察署檢察官
被      告  劉宸嘉
上列被告因違反毒品危害防制條例案件，經檢察官提起公訴（99
年度毒偵字第8522號），因被告於本院準備程序中就被訴事實為
有罪之陳述，本院告知被告簡式審判程序之旨，並聽取當事人之
意見後，由本院裁定改依簡式審判程序進行，判決如下：
    主  文
劉宸嘉施用第二級毒品，累犯，處有期徒刑捌月。
    事  實
一、劉宸嘉(一)前於民國88年間因施用毒品案件，經本院以88年度
    毒聲字第5930號裁定送觀察、勒戒後，認無繼續施用毒品之
    傾向而於88年10月6 日釋放出所，並經臺灣板橋地方法院檢
    察署檢察官以88年度毒偵字第1183號為不起訴處分確定；(二)
    復於同年間因施用毒品案件，經臺灣臺北地方法院以88年度
    毒聲字第2913號裁定送觀察、勒戒後，認有繼續施用毒品傾
    向，經檢察官聲請強制戒治並聲請簡易判決處刑，強制戒治
    部分，經臺灣臺北地方法院以89年度毒聲字第3 號裁定令入
    戒治處所施以強制戒治，於89年12月14日停止戒治出所，所
    餘戒治期間付保護管束，於89年12月22日戒治期滿執行完畢
    ；簡易判決部分，經同法院以89年度易字第949 號判決判處
    有期徒刑8 月確定，於90年10月23日執行完畢出監；(三)又因
    轉讓毒品案件，經臺灣臺北地方法院以93年度訴字第1164號
    判決判處有期徒刑4 月確定；(四)再於上開強制戒治執行完畢
    5 年內之93年間因施用第二級毒品案件，經本院以93年度易
    字第370 號判決判處有期徒刑9 月確定；(五)復因施用毒品案
    件，經本院以94年度易字第593 號判決判處有期徒刑11月確
    定，上開(三)(五)案件，由本院以94年度聲字第2663號裁定定應
    執行有期徒刑1 年2 月確定，並與上開(四)案件接續執行，嗣
    於96年3 月15日因縮短刑期執行完畢；(六)又因施用毒品案件
    ，經本院以97年度易字第1261號判決判處有期徒刑4 月確定
    ；(七)再因施用毒品案件，經臺灣桃園地方法院以97年度壢簡
    字第1432號判決判處有期徒刑5 月確定，上開(六)(七)二案件，
    經本院以98年度聲字第304 號裁定定應執行有期徒刑7 月確
    定，嗣於98年3 月28日縮刑期滿執行完畢。詎仍不知悔改，
    明知甲基安非他命屬毒品危害防制條例第2 條第2 項第2款
    之第二級毒品，不得持有及施用，竟仍基於施用第二級毒品
    甲基安非他命之犯意，於99年9 月7 日晚上7 時許，在新北
    市○○區○○路上「網腳」網咖之廁所內，以將甲基安非他
    命置於玻璃吸食器內燒烤吸取其煙霧之方式，施用甲基安非
    他命1 次。嗣於99年9 月9 日凌晨4 時20分許，在新北市○
    ○區○○路1 段156 號前，因毒品案件通緝，為警緝獲，經
    其同意採集尿液送驗，檢驗結果呈甲基安非他命陽性反應，
    始知上情。
二、案經新北市政府警察局永和分局報告臺灣板橋地方法院檢察
    署檢察官偵查起訴。
    理  由
一、查本案被告劉宸嘉所犯並非死刑、無期徒刑、最輕本刑為3
    年以上有徒刑之罪或高等法院管轄第一審案件，而其於準備
    程序進行中，被告先就被訴事實為有罪之陳述，經法官告知
    簡式審判程序之旨，並聽取公訴人及被告之意見後，本院認
    適宜改依簡式審判程序進行，爰依刑事訴訟法第273 條之1
    第1 項、第284 條之1 之規定，由本院裁定進行簡式審判程
    序，合先敘明。
二、上揭事實，業據被告於本院審理時坦承不諱，且其於99年9
    月9 日所採驗之尿液，經送往臺灣檢驗科技股份有限公司以
    GC/MS方法（氣相層析/質譜儀法）檢驗，結果確呈第二級毒
    品甲基安非他命之陽性反應，此有卷附該公司99年10月6 日
    報告編號UL/2010/90601 號濫用藥物檢驗報告、臺北縣政府
    警察局永和分局查獲違反毒品危害防制條例案件犯嫌代碼對
    照表各1 紙在卷可稽（見99年度毒偵字第8522號卷第7 、8
    頁），足認被告自白與事實相符，洵堪採為論罪科刑之依據
    。
三、又毒品危害防制條例於92年7 月9 日修正公佈，自93年1 月
    9 日施行，其中第20條、第23條將施用毒品之刑事處遇程式
    ，區分為「初犯」及「5 年內再犯」、「5 年後再犯」。依
    其立法理由之說明：「初犯」，經觀察、勒戒或強制戒治後
    ，應為不起訴處分或不付審理之裁定；經觀察、勒戒或強制
    戒治執行完畢釋放後，「5 年內再犯」者，因其再犯率甚高
    ，原實施之觀察、勒戒及強制戒治既已無法收其實效，爰依
    法追訴或裁定交付審理。至於經觀察、勒戒或強制戒治執行
    完畢釋放後，「5 年後再犯」者，前所實施之觀察、勒戒或
    強制戒治已足以遮斷其施用毒品之毒癮，為期自新及協助其
    斷除毒癮，仍適用「初犯」規定，先經觀察、勒戒或強制戒
    治之程式。從而，依修正後之規定，僅限於「初犯」及「5
    年後再犯」二種情形，始應先經觀察、勒戒或強制戒治程式
    。倘被告於5 年內已再犯，經依法追訴處罰，縱其第三次（
    或第三次以上）再度施用毒品之時間，在初犯經觀察、勒戒
    或強制戒治執行完畢釋放5 年以後，已不合於「5 年後再犯
    」之規定，且因已於「5 年內再犯」，顯見其再犯率甚高，
    原實施觀察、勒戒或強制戒治，已無法收其實效，即應依該
    條例第10條處罰（最高法院97年度第5 次刑庭會議決議意旨
    參照）。被告既有如犯罪事實欄所示觀察、勒戒、強制戒治
    及論罪科刑之前科，此有臺灣高等法院被告前案紀錄表1 份
    附卷可參，是被告本次再犯施用毒品犯行，依上揭說明，顯
    非5 年後再犯，即無再行觀察、勒戒或強制戒治之必要，揆
    諸前揭說明，仍應依法論科。
四、查甲基安非他命屬毒品危害防制條例第2 條第2 項第2 款所
    規定之第二級毒品，不得持有、施用，被告竟持以施用，核
    其所為，係犯同條例第10條第2 項之施用第二級毒品罪。被
    告持有第二級毒品，復進而施用，其持有毒品之低度行為，
    應為施用第二級毒品之高度行為所吸收，不另論罪。又被告
    有事實欄所列前揭犯罪前科紀錄，有臺灣高等法院被告前案
    紀錄表可稽，其受有期徒刑之執行完畢，5 年以內故意再犯
    本件有期徒刑以上之罪，應依刑法第47條第1 項之規定，論
    以累犯，並加重其刑。爰審酌被告前已因施用毒品案件經觀
    察、勒戒及強制戒治，並多次經判刑確定入監執行，業如上
    述，本應徹底戒除毒癮，不料其竟仍繼續施用毒品，顯見其
    並無戒除毒害之決心，本不宜寬貸，惟念其施用毒品僅屬自
    殘行為，對於他人之法益尚無直接之侵害，及其犯後坦承犯
    行，態度尚稱良好等一切情狀，量處如主文所示之刑。
據上論斷，應依刑事訴訟法第273 條之1 第1 項、第299 條第1
項前段，毒品危害防制條例第10條第2 項，刑法第11條前段、第
47條第1 項，判決如主文。
本案經檢察官張慶林到庭執行職務。
中    華    民    國    99    年    12    月    31    日
                  刑事第十一庭  法  官  錢衍蓁
上列正本證明與原本無異。
如不服本判決，應於判決送達後10日內敘明上訴理由，向本院提
出上訴狀 (應附繕本) ，上訴於臺灣高等法院。其未敘述上訴理
由者，應於上訴期間屆滿後20日內向本院補提理由書「切勿逕送
上級法院」。
                               書記官  劉靜慧
中    華    民    國    99    年    12    月    31    日
附錄本案論罪科刑法條全文：
毒品危害防制條例第10條
施用第一級毒品者，處6月以上5年以下有期徒刑。
施用第二級毒品者，處3年以下有期徒刑。

司法院資訊處製作；財團法人民間司法改革基金會備份。
